臺灣高等法院臺中分院刑事裁定　　　　 100年度聲再字第14號
再審聲請人
即受判決人　陳周同
上列聲請人因貪污治罪條例等案件，對於本院95年度上訴字第12
7號中華民國99年8月26日確定判決(原審案號：臺灣彰化地方法
院92年度訴字第1486號；起訴案號：臺灣彰化地方法院檢察署90
年度偵字第4244、5773號)，聲請再審，本院裁定如下：
    主  文
再審之聲請駁回。
    理  由
一、再審聲請人即受判決人陳周同(下稱聲請人)聲請再審意旨略
    以：原確定判決主文中，其中關於「2.新臺幣33萬3千6百元
    ，應予追繳，發還行政院農業委員會農糧署中區分署(前行
    政院農業委員會中區糧食管理處)..」之認定，顯然與真正
    事實不符，且因聲請人陳周同發現確實新證據，足以證明本
    件原確定判決之認定確實與真正事實不符，且於法有違，並
    應另為有利於受聲請人陳周同之判決，詳述如下：
(一)原確定判決認定本件聲請人陳周同所保管之稻穀其中278包
    存有不合格，且該278包不合格原因，係因聲請人陳周同以
    278包不合格稻穀混充合格稻穀之利用職務上機會詐取財物
    之罪行。並認定本件聲請人陳周同迄至判決確定時，均未就
    前開保管之稻穀其中278包不合格稻穀之缺失，對中區糧食
    管理處進行任何繳納或給付，故而認定應對聲請人陳周同就
    278包不合格稻穀予以追繳，發還中區糧食管理處。惟查聲
    請人陳周同民國(下同)在90年12月14日即已就前開278包不
    合格稻穀，由中區糧食管理處依當時收購價格換算為新臺幣
    (下同)308500元整命聲請人依法繳付在案，除有行政院農業
    委員會中區糧食管理處90年11月26日(90)農中糧儲字第
    903705858號函、行政院農業委員會中區糧食管理處90年12
    月19日(90)農中糧儲字第903706311號函及芳苑鄉農會90年
    12月17日芳鄉農供字第3073號函等文件可資證明外，並有發
    現之新證據即芳苑鄉農會99年12月24日芳農供字第
    0990003033號函及彰化銀行90年12月14日、90年12月17日存
    摺存款帳號資料及交易明細查詢、取款憑條及匯款申請書等
    證據，足以證明本件聲請人陳周同確實在90年12月14日即已
    依法將所保管之278包不合格稻穀，於90年12月14日繳交
    308500元於芳苑鄉農會，再由芳苑鄉農會代為給付行政院農
    業委員會中區糧食管理處308500元整。足見本件原確定判決
    認定，確實違反真正事實，並有違法重複命聲請人2次繳納
    賠款之情，且為何認定應再次重複賠償，原審判決均未敘明
    相關理由，原審判決顯然違背法令，應予撤銷。
(二)又原判決主文認定陳周同保管之278包不合格稻穀，折價應
    為333600元，惟依行政院農業委員會中區糧食管理處及芳苑
    鄉農會之計算，折價應為308500元整。原判決之認定顯然與
    行政院農業委員會中區糧食管理處及芳苑鄉農會之計算存有
    25100元之價差。價差原因為何？原審判決亦未敘明，顯有
    判決理由不備之違背法令，依法應予撤銷。
(三)綜上所述，本件原確定判決所認定之事實，業經聲請人提出
    確實新證據證明均非真正，爰依刑事訴訟法第420條第1項第
    6款，聲請再審云云。
二、按因發現確實之新證據，足認受有罪判決之人應受無罪、免
    訴、免刑或輕於原判決所認罪名之判決者，為聲請人之利益
    ，得聲請再審，刑事訴訟法第420條第1項第6款固定有明文
    。惟該條款所謂發見確實之新證據，係指該證據於事實審法
    院判決前已經存在，為法院、當事人所不知，不及調查斟酌
    ，至其後始行發見，且就證據本身形式上觀察，固不以絕對
    不須經過調查程序為條件，但必須顯然可認為足以動搖原有
    罪確定判決，而為聲請人無罪、免訴、免刑或輕於原判決所
    認罪名之判決者為限。故受理聲請再審之最後事實審法院，
    應就聲請再審理由之所謂「新證據」，是否具備事實審判決
    前已經存在，為法院、當事人所不知，事後方行發見之「嶄
    新性」，及顯然可認足以動搖原有罪確定判決，應為無罪、
    免訴、免刑或輕於原判決罪名之「顯然性」二要件，加以審
    查，為判斷應否准予開始再審之準據(最高法院93年度臺抗
    字第98號判決要旨參照)。且所謂「發現確實新證據」，必
    該證據係於判決確定前因未經發現不及調查斟酌，至其後始
    行發現者而言。若證據於判決前已經當事人提出或聲請調查
    ，經原法院捨棄不採者，即非該條所謂發現之新證據，不得
    據為聲請再審之原因(最高法院77年度臺抗字第55號判決參
    照)。
三、經查：
(一)本院95年度上訴字第127號刑事判決，經上訴第三審，於99
    年12月2日經最高法院以99年度台上字第7484號判決駁回聲
    請人之上訴而確定在案，有該案判決書正本在卷可稽。聲請
    人陳周同聲請意旨提出之芳苑鄉農會99年12月24日芳農供字
    第0990003033號函、歷史交易明細表、取款憑條及匯款申請
    書等證據，固足以證明聲請人已於90年12月14日將該不合格
    稻穀之賠償金308500元繳交行政院農委會中區糧食局管理處
    之情事，惟查聲請人當時既已將308500元現金匯款至芳苑鄉
    農會，再由芳苑鄉農會轉提至行政院農業委員會中區糧食管
    理處指定之專戶內，聲請人應已知悉有存摺存款帳號資料及
    交易明細表、取款憑條與匯款申請書等資料。又衡諸常理，
    本件案件於92年11月1日即經檢察官提起公訴而繫屬於臺灣
    彰化地方法院，距離聲請人繳交308500元賠償款之時間並非
    久遠，於訴訟進行中法院判決前，聲請人本得隨時提出上述
    相關資料作有利於己之主張，以避免受不利益判決，是此項
    證據於事實審法院判決前業已存在，而非法院、當事人所不
    知，不及調查斟酌者，顯不符合「嶄新性」之要件。
(二)再者，依上開聲請人提出之文件觀之，此乃犯罪所得發還範
    圍之問題，此項證據是否確實足以動搖原確定判決之基礎，
    而可為抗告人無罪、免訴、免刑或輕於原判決罪名之判決，
    尚非無疑，與前述新證據所應具備之「確實性」要件亦有不
    符。且本院經核原確定判決之採證認事並無違反經驗、論理
    法則之情，亦無顯然可認為足以動搖原有罪確定判決而為聲
    請人無罪之情事，並不符合上開所述聲請再審之確實性要件
    。綜上，聲請人前開主張之證據於事實審法院判決前業已存
    在，未符合因未經發現而不及調查斟酌之嶄新性特質，亦不
    具有足以動搖原確定判決而為聲請人有利判決結果之確實性
    特質，非屬確實之新證據，自非合法再審事由，是本件再審
    之聲請為無理由，應予駁回。
據上論結，應依刑事訴訟法第434條第1項，裁定如主文。
中    華    民    國   100    年    3     月    10    日
            刑事第五庭    審判長法  官  趙  春  碧
                                法  官  卓  進  仕
                                法  官  林  宜  民
以上正本證明與原本無異。
如不服本裁定，得於收受送達後五日內向本院提出抗告書狀（須
附繕本）。
                                書記官  吳  雅  菁
中    華    民    國   100    年    3     月    10    日